臺灣高等法院臺中分院刑事判決
110年度交上易字第151號

上  訴  人  
即  被  告  潘勝峰


上列上訴人即被告因過失傷害案件，不服臺灣臺中地方法院109
年度交易字第361號中華民國109年12月22日第一審判決（起訴案
號：臺灣臺中地方檢察署108年度偵字第31927號），提起上訴，
本院判決如下：
    主  文
上訴駁回。
    事  實
一、潘勝峰於民國108年9月6日15時9分許，駕駛車牌號碼0000-0
    0號自用小客車，沿臺中市西屯區河南路由北往南方向行駛
    ，駛至河南路與市政路路口，欲迴轉至對向車道時，原應注
    意行駛至交岔路口，應遵守燈光號誌，而依當時天候晴、日
    間自然光線、柏油路面，路面乾燥、無缺陷、無障礙物、視
    距良好，無不能注意之情事，竟疏未注意及此，貿然闖越紅
    燈迴轉，適鄭順安駕駛車牌號碼000-00號營業用小客車，沿
    市政路由西往東方向行經上開路口，依正常燈號指示左轉至
    河南路時，未及反應上開狀況而撞及潘勝峰所駕駛正在迴轉
    之前揭車輛，致鄭順安因此受有胸部挫傷及腦震盪症候群等
    傷害。潘勝峰於肇事後留待現場，在有偵查犯罪職權之公務
    員尚未發覺前，主動向據報前往處理之員警承認為肇事人，
    自首並受裁判。
二、案經鄭順安訴由臺灣臺中地方檢察署檢察官偵查起訴。
    理  由
一、證據能力部分：
  ㈠依刑事訴訟法第159條之4規定，可作為證據之文書有：「除
    顯有不可信之情況外，公務員職務上製作之紀錄文書、證明
    文書。除顯有不可信之情況外，從事業務之人於業務上或
    通常業務過程所須製作之紀錄文書、證明文書。除前二款
    之情形外，其他於可信之特別情況下所製作之文書」。卷附
    道路交通事故現場圖（「現場處理摘要」欄之記載除外）、
    道路交通事故調查報告表㈠㈡等，係員警到場處理本案交通事
    故所製作之紀錄文書，並無顯不可信之情況，依刑事訴訟法
    第159條之 4第1款規定，應具有證據能力。另卷內林新醫院
    診斷證明書及病歷，即醫師執行醫療業務時，於診療過程中
    ，依據醫師法之規定，製作病歷，該病歷即屬醫師執行業務
    時，業務上所製作之紀錄文書，而診斷證明書係依病歷所轉
    錄之證明文書，自仍屬刑事訴訟法第159條之4第2款之證明
    文書，復無任何事證顯示該文書存有詐偽或虛飾之情事，核
    無顯不可信之情況，應具有證據能力。
  ㈡再按「法院或檢察官得囑託醫院、學校或其他相當之機關、
    團體為鑑定，或審查他人之鑑定，並準用第203條至第206條
    之 1之規定」、「鑑定之經過及其結果，應命鑑定人以言詞
    或書面報告」，亦分別為刑事訴訟法第208條第1項前段、第
    206條第1項明定。是經法院或檢察官囑託相當之機關為鑑定
    後，經鑑定人以書面報告其鑑定之結果者，即屬同法第159
    條第 1項所謂之「法律有規定者」，不受該條項規定「不得
    作為證據」之限制。且同法第208條第1項前段對於法院或檢
    察官囑託相當之機關為鑑定之情形，僅規定：「準用第203
    條至第206條之1之規定」，至於同法第202條有關「鑑定人
    應於鑑定前具結」之規定，則不在準用之列。本件經原審法
    院囑託臺中市車輛行車事故鑑定委員會所為之鑑定意見書，
    囑託臺中市交通事件裁決處台中市車輛行車事故鑑定覆議委
    員會所為之覆議意見書，屬刑事訴訟法第206條之鑑定機關
    就鑑定經過及結果所為之書面報告，係刑事訴訟法第159條
    第1項之除外規定，依法具有證據能力。
  ㈢又被告以外之人（包括證人、鑑定人、告訴人、被害人及共
    同被告等）於審判外之陳述雖不符刑事訴訟法第159條之1至
    第159條之4等之規定，而經當事人於審判程序同意作為證據
    ，法院審酌該言詞陳述或書面陳述作成時之情況，認為適當
    者，亦得為證據；當事人、代理人或辯護人於法院調查證據
    時，知有刑事訴訟法第159條第1項不得為證據之情形，而未
    於言詞辯論終結前聲明異議者，視為有前項之同意，同法第
    159條之5定有明文。立法意旨在於傳聞證據未經當事人之反
    對詰問予以核實，原則上先予排除。惟若當事人已放棄反對
    詰問權，於審判程序中表明同意該等傳聞證據可作為證據；
    或於言詞辯論終結前未聲明異議，基於尊重當事人對傳聞證
    據之處分權，及證據資料愈豐富，愈有助於真實發見之理念
    ，且強化言詞辯論主義，使訴訟程序得以順暢進行，上開傳
    聞證據亦均具有證據能力。經查，本判決所引用下列各項以
    證人之供述為證據方法之證據能力，檢察官、被告潘勝峰於
    原審審理及本院準備程序時均表示沒有意見（原審卷第171
    頁、本院卷第79至80頁），檢察官、被告於審理中調查證據
    時，知有刑事訴訟法第159條第1項不得為證據之情形，亦未
    於言詞辯論終結前聲明異議，又本院審酌該等證據作成之客
    觀情況均無不當，並無不宜作為證據之情事，依刑事訴訟法
    第 159條之5之規定，認應具有證據能力。
  ㈣又傳聞法則乃對於被告以外之人於審判外之言詞或書面陳述
    而為之規範。本案判決以下引用之非供述證據，固無刑事訴
    訟法第159條第1項規定傳聞法則之適用，然經本院於審理時
    依法踐行調查證據程序，與本案待證事實具有自然之關聯性
    ，且無證據證明係公務員違法取得之物，依法均得作為證據
    。
二、認定事實所憑證據及理由：
    被告潘勝峰固坦承其於前揭時間、地點，駕駛車牌號碼0000
    -00號自用小客車，於河南路與市政路口紅燈迴轉，告訴人
    鄭順安駕駛車牌號碼000-00號營業用小客車由市政路左轉河
    南路，告訴人車輛之車頭因而撞擊被告車輛之車門，告訴人
    受有胸部挫傷及腦震盪症候群等傷害等事實，惟矢口否認有
    何過失傷害犯行，辯稱：其當時雖然是違規紅燈迴轉，但係
    因當時其車前有輛高頂休旅車擋住其視線，且其車速很慢，
    告訴人的車輛從市政路左轉過來，依照市政路的寬度，告訴
    人有時間可以剎車、閃避，是告訴人沒有注意車前狀況，開
    車來撞其駕駛之車子，告訴人開車撞其車子導致他自己受傷
    ，與其無關云云。然查：
  ㈠被告於上揭時間，駕駛前開自用小客車，沿臺中市西屯區河
    南路內側車道由北往南方向行駛，行經臺中市西屯區河南路
    與市政路口時，其行向為紅燈，然闖越紅燈而在該路口迴轉
    ，適告訴人於前開時間，駕駛上揭營業小客車，沿臺中市西
    屯區市政路由西往東方向行駛，行經市政路與河南路口，行
    向為左轉綠燈，而自市政路左轉進入河南路口時，該營業自
    用小客車之車頭撞擊斯時正在闖越紅燈，在該路口迴轉之被
    告車輛右後車門處，告訴人因該事故而受有胸部挫傷及腦震
    盪症候群等傷害之事實，業據證人即告訴人鄭順安於警詢、
    偵查時證述明確（見發查卷第11、12、105頁、偵查卷第43
    、44、86、87頁），並有臺中市政府警察局道路交通事故初
    步分析研判表、道路交通事故現場圖（製圖日期為108年10
    月2日，其中「現場處理摘要」欄之記載內容除外）、道路
    交通事故調查報告表㈠、㈡、行車紀錄器擷取畫面、車損照片
    、告訴人林新醫院診斷證明書等件附卷可參（見發查卷第67
    、73至99頁、偵查卷第75至77頁），且為被告所不爭執，是
    此部分事實，應堪以認定。
  ㈡被告雖以前揭情詞置辯，惟查：
  ⒈就被告辯稱，其當時雖是違規紅燈迴轉，然因當時其車前有
    輛高頂休旅車擋住其視線，且告訴人的車輛從市政路左轉過
    來，依照市政路的寬度，告訴人有時間可以閃避，是告訴人
    沒有注意車前狀況，開車來撞其車輛部分：
　⑴依前述卷附道路交通事故現場圖所示方向、位置，本件事故
    現場之河南路南北雙向在與市政路交叉路段，並非全然直線
    狀態，於由北往南通過市政路口後，係偏往東南南方向行進
    ，是設置於市○路○○○○○○○號誌，在被告駕駛座方向往前直視
    ，並未遭其前之車輛阻擋；且其車前停等紅綠燈之車輛乃白
    色小型車，而非高頂休旅車；再者於被告本次駕車駛至市政
    路口欲迴轉之前，其行車紀錄器所錄檔案畫面已可見及沿市
    政路往東行駛車輛，開始起動左轉，此經本院勘驗被告所提
    行車紀錄器檔案光碟，並擷取畫面照片在卷（本院卷第113
    至120頁）可稽，是被告關於當時係因其車前有輛高頂休旅
    車擋住其視線之所辯，尚無足採憑。　
  ⑵證人即告訴人於警詢、偵查均證稱：其當時駕車沿市政路左
    轉河南路，被告開車在河南路上迴轉，其是左轉綠燈，被告
    是紅燈，被告正在迴轉，兩車就發生碰撞了，其當時沒有看
    到被告的車就撞上了等語（見交查卷第11、12頁、偵查卷第
    86頁）。
  ⑶依被告車輛之行車紀錄器影像以觀，被告於本件事故發生當
    日15時7分12秒許（被告車輛行車紀錄器時間）駕車沿河南
    路內側車道行駛靠近河南路與市政路口，斯時河南路與市○
    路○○號為紅燈，被告車輛所在內側車道河南路與市政路口，
    有1台白色自用小客車正在停等紅燈，中間、外側車道尚有
    數輛車輛亦在停等紅燈，當時被告車輛距離前方白色自用小
    客車，約有3輛小客車之距離，被告於當時15時7分28、29秒
    許（被告車輛行車紀錄器時間），被告車輛駛至河南路與市
    政路口即逕自向左迴轉，斯時被告行車紀錄器畫面已出現告
    訴人之營業小客車自市政路口正左轉進入河南路，然被告仍
    繼續迴轉；依告訴人車輛之行車紀錄器影像以觀，告訴人車
    輛於7時46分26秒許（告訴人車輛行車紀錄器時間），在市
    政路與河南路口停等紅燈，於7時47分23秒許（告訴人車輛
    行車紀錄器時間），左轉綠燈亮起，告訴人車輛自市政路左
    轉河南路，於7時47分26秒許（告訴人車輛行車紀錄器時間
    ），告訴人車輛左轉進入河南路時，告訴人行車紀錄器畫面
    被告之車輛自河南路內側車道正在分隔島前迴轉，被告車輛
    前方有1輛白色自小客車（即被告車輛自前方自小客車與河
    南路分隔島間之空隙駛出），於7時47分29秒許（告訴人車
    輛行車紀錄器時間）告訴人之車輛左前車頭撞及被告車輛右
    側車門，有被告、告訴人車輛行車紀錄器畫面擷圖、臺灣臺
    中地方檢察署檢察事務官勘查報告、原審109年12月1日勘驗
    筆錄等件附卷可參（見發查卷第83、85頁、偵查卷第75至79
    頁、原審卷第172頁），則依前揭行車紀錄器畫面顯示，案
    發當時被告車輛行向為紅燈，告訴人車輛之行向為左轉綠燈
    ，告訴人依循燈號指示而自市政路左轉河南路時，被告不僅
    未依燈號指示停等紅燈，被告斯時亦能看到告訴人之車輛已
    自市政路左轉河南路，然仍闖越紅燈，逕自迴轉；自告訴人
    行向以觀，告訴人車輛當時正在左轉彎，行車視線本容易受
    到駕駛座前方左側A柱阻擋，且被告係闖越紅燈，而自被告
    前方之自用小客車與分隔島間之空隙突然駛出，被告車輛出
    現在告訴人行車紀錄器畫面至2車發生碰撞之時間約3秒，衡
    諸常情，告訴人信賴其行向為綠燈而依燈號指示左轉，本即
    有行車之路權，可信賴處於紅燈行向之車輛均會依燈號指示
    停等紅燈，且其車輛當時處於左轉彎，被告之車輛係自告訴
    人視角之左方出現，告訴人之視線不僅受其車輛左側駕駛座
    前方A柱之影響，且被告車輛前方尚有另一臺停等紅燈之自
    用小客車，亦阻擋告訴人之視角，依行車紀錄器畫面，告訴
    人轉至河南路行向，見到被告車輛侵入其車道時，兩車相距
    之距離已屬非長，告訴人於此情形是否尚有充足之反應時間
    以避免2車發生碰撞誠有疑義，難認告訴人有何被告所指之
    未注意車前狀況，而就本件車禍事故與有過失之情形。
  ⑷按駕駛人駕駛汽車，應遵守道路交通標誌、標線、號誌之指
    示；汽車迴車前，應暫停並顯示左轉燈光或手勢，看清無來
    往車輛，並注意行人通過，始得迴轉；應遵守燈光號誌；車
    輛面對圓形紅燈表示禁止通行，不得超越停止線或進入路口
    ，道路交通安全規則第90條第1項、第102條第1項第1款、第
    5款、道路交通標誌標線號誌設置規則第206條第1項第5款第
    1目分別定有明文。本件案發當時天候晴、日間自然光線、
    柏油路面、路面乾燥、無缺陷、無障礙物、視距良好，並無
    不能注意之情事，此有上開道路交通事故調查報告表㈠、㈡、
    現場照片在卷為憑，足認被告於肇事當時客觀上並無不能注
    意之情事。而被告未遵守燈光號誌，有闖越河南路口紅燈之
    事實，業經本院認定如前，是被告就本件交通事故之發生確
    有過失，而告訴人就本件車禍事故並無過失甚明，且經原審
    法院送請臺中市車輛行車事故鑑定委員會鑑定、臺中市車輛
    行車事故鑑定覆議委員會覆議結果，均同此認定，有臺中市
    車輛行車事故鑑定委員會109年8月29日中市車鑑字第109000
    0467號函暨所附具之中市車鑑0000000號鑑定意見書、臺中
    市車輛行車事故鑑定覆議委員會109年11月10日中市交裁管
    字第1090078987號函暨所附具之覆議字第109235案覆議意見
    書各乙份附卷可佐（見原審卷第107至112、151至156頁）。
    是被告駕駛前開車輛，行經河南路與市政路口，本應有盡遵
    守交通安全法規之注意義務，其疏未注意，未遵守號誌、闖
    越紅燈，貿然迴轉，以致與遵循燈號指示而自市政路左轉河
    南路之告訴人車輛發生碰撞，是被告之駕駛行為，應有過失
    ，堪以認定。
  ⒉被告另辯稱，告訴人開車撞其車輛導致他自己受傷，與其無
    關部分：告訴人於本案車禍事故發生後，經送林新醫院急診
    ，就診結果受有胸部挫傷及腦震盪症候群等傷害，有林新醫
    院診斷證明書乙份在卷可查（見交查卷第67頁），是本案告
    訴人所受之傷害結果，與被告前開駕駛過失行為，二者間具
    有相當因果關係存在，亦堪認定。
  ㈢綜上所述，被告前揭所辯，實不足採。本案事證明確，被告
    上揭犯行，洵堪認定，應予依法論科。
三、論罪科刑部分：
㈠、核被告所為，係犯刑法第284條前段之過失傷害罪。
㈡、被告肇事後，於未經有偵查權之機關或公務員發覺為犯嫌前
    ，在警方前往現場處理時當場承認其為肇事人而願接受裁判
    ，有臺中市政府警察局道路交通事故肇事人自首情形紀錄表
    1紙在卷可稽（見發查卷第109頁），經核符合自首要件，爰
    依刑法第62條前段規定減輕其刑。
四、原審以本案被告潘勝峰上揭之事證明確，適用刑法第284條
    第1項前段、第62條前段、第41條第1項前段，刑法施行法第
    1條之1第1項、第2項前段等之規定，並審酌被告未遵守號誌
    、闖越紅燈而肇致本件車禍事故，致告訴人受有前開傷害，
    所為殊值非難，並衡酌告訴人受傷之程度、被告於本件車禍
    事故負有全部過失責任、被告案發迄今未與告訴人商談和解
    事宜，未能徵得告訴人之諒解，犯罪後否認其有過失之犯後
    態度，暨其於原審審理時自承大專畢業之智識程度、已婚、
    從事代書工作、目前與家人同住、經濟狀況小康等家庭經濟
    狀況等一切情狀，量處如原審判決主文所示之刑，併諭知易
    科罰金之折算標準。經核其認事用法均屬正確，量刑亦稱妥
    適。被告提起上訴，猶執其雖闖紅燈違規迴轉，然係因其車
    前有輛高頂休旅車擋住其視線，無法注意告訴人所駕車輛駛
    來；本件事故乃因告訴人未注意車前狀況，且未採剎車等安
    全措施所致；及告訴人之傷勢實與其無關，原審判決其有罪
    ，明顯有誤等情而指摘原審判決不當等語。惟其所為之各項
    辯解均不足採信，已詳如前所論述，又按量刑輕重，係屬事
    實審法院得依職權自由裁量之事項，苟已斟酌刑法第57條各
    款所列情狀而未逾法定刑度，不得遽指為違法（最高法院72
    年台上字第6696號判例意旨參照）。查原審上開量刑，已有
    斟酌被告之智識程度與生活狀況、過失情節、所生之損害及
    迄無實際賠償告訴人等一切情狀，且刑法第284條第1項前段
    過失致傷害罪之法定刑度，係1年以下有期徒刑、拘役或10
    萬元以下罰金，原審就此量處有期徒刑3月，係在法定刑度
    內，亦尚屬妥適，是被告之上訴，為無理由，應予駁回。
據上論斷，應依刑事訴訟法第368條，判決如主文。
本案經檢察官劉俊杰提起公訴，檢察官周穎宏到庭實行公訴。
中　　華　　民　　國　　110　  年　　8　　月　　12　　日
            刑事第七庭  審判長法  官  梁  堯  銘
                              法  官  羅  國  鴻
                              法  官  張  智  雄
以上正本證明與原本無異。
不得上訴。
                              書記官  陳  玫  伶
　　　　　　　　　　　　　　　
中　　華　　民　　國　　110 　年　　8 　　月　　12　　日


附錄本判決論罪科刑法條：
刑法第284條第1項前段
因過失傷害人者，處 1 年以下有期徒刑、拘役或 10 萬元以下
罰金；致重傷者，處 3 年以下有期徒刑、拘役或 30 萬元以下
罰金。